臺灣屏東地方法院民事裁定　　　　　 110年度司繼字第1414號
聲　請　人　李淑妃律師
上列聲請人聲請酌定遺產管理人報酬事件，本院裁定如下：
    主  文
聲請人任被繼承人陳惠琴遺產管理人之報酬及墊付費用合計為新
臺幣69,000元。
    理  由
一、按遺產管理人得請求報酬，其數額由法院按其與被繼承人之
    關係、管理事務之繁簡及其他情形，就遺產酌定之，必要時
    ，得命聲請人先為墊付；經法院選任之遺產管理人，得向法
    院聲請酌定遺產管理人報酬，此觀民法第1183條、家事事件
    法第181 條第5 項第3 款規定自明。又法院為前開報酬裁定
    時，得調查遺產管理人所為遺產管理事務之繁簡及被繼承人
    之財產收益狀況，家事事件法第182 條亦定有明文。
二、本件聲請意旨略以：本件前因第三人財政部南區國稅局主張
    被繼承人積欠營業稅，因被繼承人之法定繼承人均已拋棄繼
    承，為執行被繼承人之遺產，遂向本院聲請選任被繼承人陳
    惠琴之遺產管理人，嗣臺東縣太麻里地區農會亦主張其為被
    繼承人之債權人，且被繼承人之法定繼承人均拋棄繼承，為
    行使其對被繼承人之債權，爰依法聲請選任被繼承人陳惠琴
    之遺產管理人，經本院以109 年度司繼字第294 、413 號裁
    定合併選任由本件聲請人任遺產管理人。聲請人任遺產管理
    人後，先於109 年6 月11日聲請閱卷，於109 年9 月28日至
    財政部高雄市國稅局申請被繼承人財產及所得歸屬清單，並
    至戶政機關申請除戶證明，清查被繼承人之遺產並接管，另
    於109 年12月23日具狀向本院陳報被繼承人之遺產清冊，復
    於110 年3 月2 日向臺東地方法院具狀承受108 年度重訴字
    第4 號訴訟程序，嗣後再向本院聲請公示催告並於110 年9
    月8 日收受本院110 年度司家催字第39號裁定准對被繼承人
    之債權人及受遺贈人為報明債權或願受遺贈與否之公示催告
    。又被繼承人陳惠琴所留遺產合計價值為新臺幣（下同）7,
    569,000 元，其中臺東縣○○市○○段00000 地號土地（權
    利範圍全部）及其上合併拍賣之242 建號建物、暫編347建
    號建物已於110 年8 月17日以681 萬元拍定，尚餘臺東縣臺
    東市○○段000 地號土地（權利範圍全部）未拍定，仍在進
    行後續執行程序，為此爰依司法院（76）廳民三字第2486號
    函示意旨、稽徵機關核算109 年度執行業務者收入標準及財
    政部訂頒之「代管無人承認繼承遺產作業要點」第14點第3
    項規定，請求本院酌定遺產管理人之報酬為76,000元等語。
三、查聲請人主張之事實，業據提出本院109 年度司繼字第294
    、413 號民事裁定及確定證明書、臺東地方法院民事執行處
    109 年度司執玄字第3145號通知、遺產稅財產參考清單、財
    政部高雄國稅局106 及107 年度綜合所得稅各類所得資料清
    單、財政部高雄國稅局納稅義務人違章欠稅查復表、本院11
    0 年度司家催字第39號裁定、被繼承人除戶謄本、臺東地方
    法院108 年度重訴字第4 號判決、被繼承人遺產清冊陳報狀
    及明細、代墊費用單據及具體管理遺產事務一覽表等件為證
    。復經本院職權調取本院109 年度司繼字第294 、413號、
    110 年度司家催第39號卷證查核無訛。
四、再查本件聲請人具律師資格，就本件遺產管理事務具備相當
    之專業素養，復表明願意擔任本件被繼承人之遺產管理人，
    前經本院選任為本件因繼承人均依法拋棄繼承或死亡，而準
    用關於無人承認繼承遺產之遺產管理人，自此類案件本身具
    有公益性質之角度觀之，要與法律扶助基金會基於法律救助
    而指派律師扶助相類似，則擔任法律扶助律師其報酬計算標
    準，家事非訟程序15,000元至20,000元、撰擬法律文件1 件
    2,000 元至5,000 元、民事第一、二審級簡易訴訟案件15,0
    00元至20,000元、刑事偵查程序之辯護及告訴代理15,000元
    至20,000元，自可為本件重要參考。又聲請人擔任本件遺產
    管理人既經法院選任，除案件本身具公益性外，係經法院合
    併考量其專業知識及適當性，且承辦此類案件之酬金須經法
    院酌定，就此觀點而言，則與法院依法律規定選任律師擔任
    特別代理人（民事訴訟法第77條之25規定參照）性質相近，
    是司法院依該法律授權所制訂「法院選任律師及第三審律師
    酬金核定支給標準」，亦足為本件酌定遺產管理人酬金時之
    考量準據。準此以言，依法律扶助酬金計付辦法暨標準表，
    原則上依處理事務不同案件報酬約15,000元至30,000元，撰
    擬法律文件1 份為2,000 元至5,000 元；另參酌法院選任律
    師及第三審律師酬金核定支給標準第4 條第1 項規定以：法
    院裁定律師酬金，應斟酌案情之繁簡、訴訟之結果及律師之
    勤惰，於下列範圍內為之。但律師與當事人約定之酬金較低
    者，不得超過其約定：1.民事財產權之訴訟，於訴訟標的金
    額或價額百分之3 以下。但最高不得逾50萬元。2.民事非財
    產權之訴訟，不得逾15萬元；數訴合併提起者，不得逾30萬
    元；非財產權與財產權之訴訟合併提起者，不得逾50萬元。
    另就財政部訂頒之「代管無人承認繼承遺產作業要點」第14
    點第3 項規定，請求管理遺產報酬之標準不得低於遺產現值
    百分之1 亦得一併作為本件報酬酌定參考之標準。
五、本院審酌聲請人所管理被繼承人陳惠琴之遺產，其遺產雖不
    多，但其所處理事務繁瑣，處理較為耗時，審酌聲請人已妥
    善進行遺產管理行為，且本件僅部分遺產經臺東地方法院民
    事執行處拍定，尚有不動產程序待為後續處理，遺產拍賣、
    變賣程序時間上勢必延長，況執行程序終結後如尚有剩餘財
    產，尚有將剩餘財產移交國庫之管理遺產行為，足見其耗費
    之勞力、心力及時間非屬單純程度，爰酌定本件核予遺產管
    理人之報酬係68,000元。從而，本件聲請人得請求代為管理
    被繼承人陳惠琴遺產之管理報酬及墊付費用合計為69,000元
    【千元以下四捨五入，計算式：68,000元（報酬）＋140 元
    （申領不動產謄本費用）＋15元（申請除戶謄本費用）＋78
    元（聲請閱卷費用）＋1,000 元（本院110 年度司家催字第
    39號聲請費）】，爰裁定如主文。至聲請人請求時所主張之
    報酬，僅係作為本院酌定時之參考，是就超過本院核定金額
    部分，毋庸為駁回之諭知，附此敘明。
六、如不服本裁定，須於裁定送達後10日內，向本院提出抗告狀
    ，並繳納抗告費新臺幣1,000 元。
中    華    民    國   110     年    12    月    8    日
                  家事庭司法事務官